臺灣臺中地方法院刑事判決　96年度中簡上字第345號
上　訴　人　臺灣臺中地方法院檢察署檢察官
被　　　告　甲○○
上列上訴人因侵占案件，不服臺灣臺中地方法院臺中簡易庭九十
六年度中簡字第一五三號中華民國九十六年三月二日第一審簡易
判決（聲請案號：臺灣臺中地方法院檢察署九十五年度偵字第二
六二九四號），提起上訴，本院管轄第二審之合議庭判決如下：
    主    文
上訴駁回。
    犯罪事實
一、甲○○曾因贓物案件，經臺灣南投地方法院判處拘役四十日
    （不構成累犯）。其於民國（下同）九十五年七月初某日凌
    晨二時許，在臺中市○區○○街「東興市場」某處，拾得無
    殺傷力之空氣長獵槍一支（槍枝管制編號00000000
    00號，經鑑定後無殺傷力，另經檢察官為不起訴處分）後
    ，明知為他人所有而離本人持有之物，竟意圖為自己不法之
    所有，基於侵占離本人持有之物之犯意，在上開時地將該槍
    侵占入己。嗣經警持本院核發之搜索票，至甲○○位於臺中
    市○區○○路五○號四樓二○室之租屋處搜索查獲。
二、案經臺灣臺中地方法院檢察署檢察官自動檢舉偵查起訴。
　　理    由
一、查被告甲○○於警詢、偵訊時對於在臺中市東興市場拾得該
    無殺傷力之空氣長獵槍後，據為己有之事實自白不諱，惟辯
    稱：該槍枝係伊在東興市場之垃圾堆拾得云云。惟查該槍之
    外觀相當完整，並無老舊破損之情形，且雖然發射動能極微
    而不具殺傷力，惟機械性能仍屬良好，有扣案物照片三張、
    內政部警政署資訊室槍彈鑑定書一件在卷可稽，顯非垃圾堆
    所能拾得，被告此一辯解，顯屬卸責之詞，尚無可採。此外
    並有搜索扣押筆錄、扣案物品目錄表在卷可參，及無殺傷力
    之空氣長獵槍一支扣案可證，事證明確，被告犯行洵堪認定
    。
二、核被告所為，係犯刑法第三百三十七條之侵占離本人持有之
    物罪。原審依刑法第三百三十七條、第四十二條第三項前段
    ，刑法施行法第一條之一，量處罰金新臺幣一萬二千元，並
    諭知易服勞役之折算標準，認事用法核無違誤，量刑亦屬妥
    適。檢察官上訴意旨，認被告占有無主之本案槍枝，依民法
    第八百零二條取得所有權而為被告所有，故應予沒收云云，
    惟按民法第八百零二條所謂「以所有之意思，占有無主之動
    產者，取得其所有權」，其客體以「無主之動產」為限；所
    謂「無主之動產」，指先占人開始占有時不屬於任何人之物
    而言，包括：(1)自始未歸屬於任何人之動產，例如海洋之魚
    蝦、山中之禽獸。(2)原為有主，而被拋棄之動產。而刑法第
    三百三十七條之客體，以遺失物、漂流物或其他離本人所持
    有之物為限，故占有無主物並不構成刑法第三百三十七條之
    罪。本件被告係侵占離他人持有之物，並非無主物，故無民
    法第八百零二條之適用，而應適用民法第八百零三條至八百
    零七條之規定，先經揭示、報告警署或自治機關等程序，六
    個月內所有人未認領時，由警署或自治機關將其物交與拾得
    人，歸其所有，拾得人方可取得所有權。本件被告於拾得前
    述槍枝後，即帶回租屋處藏置，業經被告於警詢、偵訊時供
    述甚詳，可見被告並未履行揭示、報告警署或自治機關等程
    序，故該離本人持有之槍枝尚未成為被告所有，仍屬於原所
    有權人所有。原審因而敘明不予沒收，但亦不得發還予被告
    之理由，並無違誤。檢察官一方面認被告係占有離本人持有
    之物而聲請簡易判決處刑，一方面又認被告係占有無主物而
    取得所有權而提出上訴，顯然誤將離本人持有之物與無主物
    混為一談，其立論自相矛盾，要無可採。故本件上訴並無理
    由，應予駁回。
三、被告經合法傳喚，無正當理由不到庭，爰不待其陳述，逕行
    判決。
四、據上論斷，應依刑事訴訟法第四百五十五條之一第三項、第
    三百六十八條、第三百七十一條、第三百六十四條，判決如
    主文。
中　　華　　民　　國　　96　　年　　6 　　月　　20　　日
                  刑事第六庭    審判長法　官　洪俊誠
                                      法　官　戴博誠
                                      法　官　林念祖
以上正本證明與原本無異。
                                      書記官　王麗雯
本件不得上訴。
中　　華　　民　　國　　96　　年　　6 　　月　　20　　日
附錄本案論罪科刑法條全文
刑法第337條
（侵占遺失物罪）
意圖為自己或第三人不法之所有，而侵占遺失物、漂流物或其他
離本人所持有之物者，處五百元以下罰金（罰金已提高為三十倍
）。
